臺灣花蓮地方法院刑事判決　　　　　　　　94年度訴字第78號
公　訴　人　臺灣花蓮地方法院檢察署檢察官
被　　　告　丙○○
　　　　　　　　　　5樓之3
指定辯護人　本院公設辯護人　甲○
上列被告因強盜案件，經檢察官提起公訴（94年度偵字第868號）
，本院判決如下：
    主  文
丙○○攜帶兇器，以強暴至使不能抗拒，而取他人之物，未遂，
處有期徒刑年捌月。
扣案大型藍波刀壹把、頭套壹只，均沒收。
    事  實
一、丙○○意圖為自己不法之所有，於94年3月28日上午9時40分
    許，頭戴其所有之頭套，並攜帶其所有客觀上對人之生命、
    身體具有危險性足供兇器使用之大型藍波刀1支，進入花蓮
    縣吉安鄉○○路○段35號便當店後，立即以右手持前揭藍波
    刀架在店員周欣穎左肩上，並喊叫「起來、起來」等語，同
    時以左手指點老闆娘乙○○，要求乙○○過去，而以此強暴
    脅迫之方法，致使乙○○、周欣穎無法抗拒，而著手強盜財
    物之行為。旋經乙○○高聲大喊「強劫」等語，丙○○一時
    心虛，奪門而逃，其強盜之行為因而未能得逞。適店主游世
    華自外返回店內，與手持藍波刀揮舞之丙○○擦身而過，並
    見丙○○奔出店外後即將頭套脫掉，飛奔逸去。嗣翌日約下
    午1時許，丙○○藉吃麵為掩護，返回案發現場查看後續狀
    況時，為游世華發現，並報警處理，經警趕至逮捕丙○○，
    並循線扣得丙○○所有之作案頭套1只、大型藍波刀1把，而
    查悉上情。
二、案經花蓮縣警察局吉安分局報告臺灣花蓮地方法院檢察署檢
    察官偵查起訴。
    理  由
一、訊據被告丙○○固坦承有於右揭時間、地點頭戴頭套、手持
    藍波刀架在便當店店員周欣穎肩上，並手點乙○○，要伊過
    去之事實不諱，惟矢口否認有何強盜犯行，辯稱：伊於案發
    時昏昏沈沈，不知發生何事云云，另指定辯護人亦以：被告
    於案發時僅係欲嚇被害人，紓解情緒，並無不法所有之意圖
    云云。然查，上開事實，業據證人即被害人周欣穎於偵查中
    、乙○○於警詢時證述綦詳，另證人游世華於偵查中亦證稱
    ：案發當時我去買早餐回來，看到被告戴頭套從我家出來，
    因我擋到他的出路，他揮舞刀子後就跑了，當時沒有發現被
    告有酒味，朝既定方向跑，跑得很快。隔天下午一點多，被
    告在店旁邊的麵攤等麵，眼睛向店內看一看，且蹲在騎樓吃
    麵，我一看就知道是作案的歹徒便報警等語。另質之被告自
    承與被害人周欣穎、乙○○暨證人游世華等均素不相識，亦
    無仇隙，乃其竟刻意以頭套蒙面，趁上午店家尚未營業之際
    ，闖入店內對被害人周欣穎、乙○○持鋒利之大型藍波刀相
    向，縱當時被告甫行壓制被害人周欣穎，即因被害人乙○○
    高聲大喊，恐因事跡敗露被捕而急欲逃逸，致不及表示其欲
    強盜之意，惟綜合上揭客觀行為情狀，其主觀上確有不法所
    有之意圖，已彰彰明甚！此由被告於本院聲羈庭訊問時亦自
    白：我是因為一時貪念，家裡環境也不好而行搶等語，更足
    證被告所為非如指定辯護人所主張係單純欲恐嚇被害人以紓
    發情緒壓力。次查，被告雖辯稱：其於案發時之一分鐘內突
    然失去記憶，不知自己所為何事云云。然其於本院審理時並
    不諱言於進入案發地點前暨離開案發地點後，均意識清楚，
    並於本院準備程序時，對案發前後之行為細節，包括作案前
    之準備動作，以及逃逸路線，有無搭乘電梯等，均可交待詳
    盡，至為何獨就案發之際短短一分鐘失去記憶，卻支吾其詞
    ，無言以對，而被告經送國軍花蓮總醫院精神科鑑定結果，
    其於案發時並無精神耗弱或心神喪失情形，亦有該醫院94
    年7月27日鑑定報告書一份存卷可按，足徵被告所辯精神狀
    態陷於障礙，不知自己有為犯罪行為云云，要屬事後推諉之
    詞，不足採信。再者，刑法上之強盜罪，行為人所施用之不
    法方法，祇須抑壓被害人之抗拒，足以喪失其自由意思為已
    足。縱令被害人實際並無抗拒行為，仍於強盜罪之成立，不
    生影響（最高法院八十三年度臺上字第六三○○號判決參照
    ）。本件被害人二人均係一介纖弱女子，而被告則為壯年男
    子，與被害人二人體型、力量原已差距懸殊，且觀諸被告於
    案發時所持大型藍波刀，其刀身為金屬材質，刀鋒銳利，刀
    鋒中段並有鋸齒狀倒勾，證人即被害人乙○○及周欣穎分遭
    被告持刀相向暨以該把長而鋒利之刀械架住肩部，客觀上顯
    已達不能抗拒之程度，堪可認定。此外，復有照片五幀附卷
    及如事實欄所載之刀械扣案可資佐證。綜上所述，本案事證
    明確，被告犯行洵堪認定。
二、按刑法第三百二十一條第一項第三款之攜帶兇器竊盜罪，係
    以行為人攜帶兇器竊盜為其加重條件，此所謂之兇器，其種
    類並無限制，凡客觀上足對人之生命、身體、安全構成為威
    脅，具有危險性之兇器均屬之，且祇須行竊時攜帶此種具有
    危險性之兇器為已足，並不以攜帶之初有行兇之意圖為必要
    ，最高法院七十九年臺上第五二五三號判例可資參照。是被
    告持客觀上足供兇器之大型藍波刀對被害人揮舞及架住被害
    人肩部，致使被害人不能抗拒，而著手於強盜行為之實施，
    惟於尚未取得財物前即行逃逸，核被告所為係犯刑法第三百
    二十八條第一項之強盜罪而有第三百二十一條第一項第三款
    之情形，應依刑法第三百三十條第二項、第一項之加重強盜
    未遂罪論處。又被告雖已著手於前述犯罪行為之實施，惟未
    取得任何財物發生犯罪之結果，為未遂犯，應依刑法第二十
    六條前段減輕其刑。爰審酌被告於白晝公然以頭套蒙面持刀
    強盜，對社會治安之危害及被害人心理所生影響非輕，且被
    告正值壯年，不思以己力賺取財物，反以此倫理非難性甚高
    之犯罪手段強盜他人財物，倫理觀念顯然薄弱，並審酌被告
    犯後猶否認犯行，顯無絲毫悔意等一切情狀，量處如主文所
    示之刑，以示懲儆。扣案之大型藍波刀1把及頭套1只，均係
    屬被告所有，持以供強盜犯罪所用之物，業據其供明在卷，
    應依刑法第三十八條第一項第二款之規定宣告沒收。
據上論斷，應依刑事訴訟法第二百九十九條第一項前段，刑法第
三百三十條第二項、第一項、第二十六條前段、第三十八條第一
項第二款，判決如主文。
本案經檢察官許建榮到庭執行職務。
中　　華　　民　　國　　94　　年　　8 　　月　　24　　日
                  臺灣花蓮地方法院刑事第二庭
                          審判長法官  張健河
                                法官  俞秀美
                                法官  陳世博
右正本證明與原本無異。
如對本判決不服，應於送達後10日內，向本院提出上訴狀。（應
抄附繕本）告訴人或被害人如對於本判決不服者，應具備理由請
求檢察官上訴，其上訴期間之計算係以檢察官收受判決正本之日
期為準。
                                    法院書記官
中    華    民　　國　　94　　年　　8 　　月　　24　　日
附錄本判決論罪之法律條文：
刑法第三三０條：
犯強盜罪而有第三百二十一條第一項各款情形之一者，處七年以
上有期徒刑。
前項之未遂犯罰之。
刑法第三二一條：
犯竊盜罪而有左列情形之一者，處六月以上、五年以下有期徒刑
：
一  於夜間侵入住宅或有人居住之建築物、船艦或隱匿其內而犯
之者。
二  毀越門扇、牆垣或其他安全設備而犯之者。
三  攜帶兇器而犯之者。
四  結夥三人以上而犯之者。
五  乘火災、水災或其他災害之際而犯之者。
六  在車站或埠頭而犯之者。
前項之未遂犯罰之。
